【裁判字號】    92,上易,1993
【裁判日期】    920924
【裁判案由】    詐欺等
【裁判全文】
臺灣高等法院刑事判決                          九十二年度上易字第一九九三號
    上  訴  人  臺灣臺北地方法院檢察署檢察官
    被      告  甲○○
右上訴人因被告贓物案件，不服臺灣臺北地方法院九十一年度易字第六九四號，中華
民國九十二年六月六日第一審判決 (起訴案號：臺灣臺北地方法院檢察署九十年度偵
字第一一八三號)提起上訴，本院判決如左：
    主  文
上訴駁回。
    理  由
一、公訴意旨略以：被告甲○○綽號「漢聲」，於民國（下同）八十八年十一月間，
    明知不詳姓名人士所取得蔡崇益所有之付款人臺北國際商業銀行蘆洲分行支票數
    張，係屬贓物，詎甲○○竟收受其中票號ＱＣ0000000號、發票日八十九
    年一月十日、面額新臺幣（下同）十萬元、發票人蔡振義（由不詳人偽填）之支
    票，並意圖為自己不法所有，於八十八年十二月三十日，在臺北市○○○路○段
    一三二巷口，持以向周燦煌詐稱融資借款，使周燦煌陷於錯誤後，收取五千元利
    息，交付九萬五千元現金；甲○○復基於意圖為自己不法所有之摡括犯意，並與
    不詳姓名人士基於共同犯意，由甲○○請案外人卓志誠尋得願收支票之全虹通訊
    公司臺北市永春分店店長乙○○後，以票號ＱＣ0000000號、發票日八十
    八年十二月十七日、面額六萬八千元、發票人不詳（影本不明，由不詳人偽填）
    之支票，向乙○○詐購行動電話，使乙○○如數交付行動電話，收取該支票。屆
    期經周燦煌、乙○○提示遭退票，二人始知被騙受有損失，因認被告涉有刑法第
    三百四十九條第一項收受贓物、第三百三十九條第一項詐欺取財罪嫌，案經臺北
    縣警察局蘆洲分局報請臺灣板橋地方法院檢察署偵查起訴，經臺灣板橋地方法院
    認無管轄權，而為管轄錯誤，移送原審法院之判決。
二、按犯罪事實應依證據認定之，無證據不得認定其犯罪事實。又不能證明被告犯罪
    者，應諭知無罪之判決，刑事訴訟法第一百五十四條第二項、第三百零一條第一
    項分別定有明文。查公訴人認被告涉有上開犯嫌，無非以（一）證人周燦煌於偵
    查中結證稱被告甲○○即為綽號「漢聲」之人，伊借錢換現予被告，支票無法兌
    現，事後還賠錢等語；（二）另被告積極尋找收支票以購買手機之人，並有卓志
    誠、乙○○證述明確；（三）而被告所辯之「漢聲」出現地經向當地所在派出所
    查證結果只係一便利商店；（四）且蔡崇益所有之付款人臺北國際商業銀行蘆洲
    分行支票ＱＣ0000000號至ＱＣ0000000號，為失竊之贓物，已據
    證人蔡崇益證陳翔實，亦有遺失票據申報書、票據掛失止付通知書影本各乙紙在
    卷可考，是被告顯然係「漢聲」之人，以取得之蔡崇益支票向周燦煌融資借款，
    向乙○○購入行動電話甚明等為主要論據。然訊據被告甲○○則堅決否認有上開
    犯行，辯稱：伊當時任職於鼎豐通訊公司，綽號「漢聲」之人打電話問伊可否用
    支票買手機，因伊公司不收支票，乃透過卓志誠，得知全虹公司永春店之乙○○
    願以支票交易，才介紹「漢聲」去向乙○○買，伊沒有陪同「漢聲」一起去買手
    機，所以「漢聲」有沒有去買，是否親自前往或委託他人去買，伊都不知道，伊
    沒有看過票號ＱＣ0000000號之支票，更沒有使用過；伊也不認識周燦煌
    ，亦沒有看過票號ＱＣ0000000號之支票等語。
三、經查：
（一）票號ＱＣ0000000號及ＱＣ0000000號支票，為蔡崇益所有，蔡
      崇益於八十八年十一月二十二日上午八時許，發現其工廠被竊，失竊物含前揭
      支票，同日向臺北國際商業銀行辦理掛失止付，而經提示付款之前揭票號支票
      ，其上印鑑章並非蔡崇益所有等情，業經蔡崇益於警詢證述屬實，且遺失票據
      申報書、票據掛失止付通知書影本各乙份附卷可佐，蔡崇益并提出原始印鑑供
      比對，支票上印文確與原始印鑑不符（見板檢八十九年度偵字第五六三二號卷
      第十三頁、第十九頁、第二十頁），是此等事實固可認定。
（二）又綽號「漢聲」之男子，於八十八年十二月三十日，在臺北市○○○路○段一
      三二巷口，持票號ＱＣ0000000號支票一紙向周燦煌調現，周女轉向陳
      紹華調借現金，經陳女提示付款，不獲兌現等情，為周燦煌及陳紹華於警詢時
      證述無訛，並有支票影本、退票理由單附卷足憑（見板檢八十九年度偵字第五
      六三二號卷第四十九頁），是此等事實固亦可認定。
（三）另全虹通訊永春分店店長乙○○，於八十八年十二月十日出售行動電話，予卓
      志誠介紹之客人，收取票號ＱＣ0000000號支票一紙，嗣由全虹公司財
      務部向銀行提示付款，因該支票業經掛失止付而不獲兌現等情，為乙○○於警
      詢、偵查，全虹公司負責人林村田於警詢，卓志誠於警詢、偵查及原審調查時
      證述在卷，並有支票影本、退票理由單、掛失止付票據提示人資料查報表各一
      份在卷可佐（見板檢八十九年度偵字第五六三二號卷第十四頁至第十八頁），
      是此等事實固亦堪認定。
四、惟前述持本件掛失支票購買手機之人，亦即所謂綽號「漢聲」或卓志誠所介紹之
    客人，究竟是否為被告其人？查：
 (一）雖周燦煌於偵查中指認被告之照片，稱被告即「漢聲」（見板檢八十九年度他
      字第三０三九號卷第十四頁反面），但按端憑照片之指認，極易誤差，難以憑
      信，故有證據法法例甚至明定指認（ideatification）須以真人列隊為之，始
      具證據能力，況在經查本件僅以被告單人單張照片供周燦煌指認，原審調查時
      ，周燦煌已明確指稱在庭之被告並非「漢聲」，並陳稱：因為「漢聲」和被告
      長得很像，所以以前說被告就是「漢聲」等語（見板院卷第二十九頁、第三十
      頁），是周燦煌於偵查中之指認，即有瑕疵，不足採信。
（二）又卓志誠證稱：是被告與伊聯絡說，他朋友要買手機，被告有說伊朋友叫「漢
      聲」，、、、，伊沒有聽過別人叫被告「漢聲」等語（見板檢八十九年度偵字
      第五六三二號卷第九頁反面、板檢九十年度偵字第一一八三號卷第六頁反面、
      第二十一頁反面、板院卷第一一四頁至第一一七頁、原審卷第六十一頁、第六
      十二頁），參以乙○○證稱：來店內買行動電話之人並不是被告，伊不知來領
      手機的人是誰，來領手機的人確實不是被告等語（見板檢九十年度偵字第一一
      八三號卷第六頁反面、原審卷第四十頁），則持票購買手機之人，或綽號「漢
      聲」者，顯然另有其人，並非被告。
（三）公訴人於原審調查時聲請再次傳喚證人周燦煌，惟原審傳拘證人周燦煌無著；
      又票號ＱＣ0000000號之支票已由全虹公司領回，票號ＱＣ00000
      00號支票已由陳紹華領回後，交還周燦煌乙節，為陳紹華所供陳在卷，並有
      臺北國際商業銀行九十一年十月二十三日（０九一）北商銀企字第０一七七八
      號函、華南商業銀行九十一年十一月十三日（九十一）業營字第一四一七七號
      函可稽；而又全虹公司已函稱，找不到前揭支票等情，有該公司九十二年二月
      十四日九十二全管法字第００一七號函附卷可佐，是無從由前述支票原本上之
      字跡鑑定是否為被告所書寫；又周燦煌於板橋地方法院調查時，提供「漢聲」
      所使用之行動電話門號（詳板院卷第三十六頁），經查該門碼之申請使用人，
      均非被告。綜上，本件并無任何積極證據，足認被告確有收受贓物及詐欺之情
      事，不能證明被告犯罪，依法應諭知無罪之判決。
六、原審以調查證據結果，斟酌全辯論意旨，認不能證明被告確有收受贓物及詐欺之
    情事，而為被告無罪之諭知，核無不當，檢察官上訴意旨仍執前詞認應成立犯罪
    ，指摘原判決不當，為無理由，應予駁回。
據上論斷，應依刑事訴訟法第三百六十八條，判決如主文。
本案經檢察官朱兆民到庭執行職務。
中      華      民      國    九十二    年      九      月    二十四    日
                              臺灣高等法院刑事第八庭
                                    審判長法  官  陳  祐  治
                                          法  官  王  炳  梁
                                          法  官  楊  炳  禎
右正本證明與原本無異。
不得上訴。
                                          書記官  廖  素  花
中      華      民      國    九十二    年      九      月    二十五    日


司法院資訊處製作；財團法人民間司法改革基金會備份。
